臺灣臺南地方法院刑事判決　　　　　　　　　　　　　九十年度交訴字第四三八號
　　公　訴　人　臺灣臺南地方法院檢察署檢察官
　　被　　　告　乙○○
　　選任辯護人　許富元律師
右列被告因過失致死等案件，經檢察官提起公訴（九十年度營偵字第一六六九、一七
七六號），本院判決如左：
    主  文
乙○○服用酒類，不能安全駕駛動力交通工具而駕駛，處有期徒刑伍月；又因過失致
人於死，處有期徒刑壹年貳月。應執行有期徒刑壹年伍月。
    事  實
一、乙○○未考領合格之普通小型車駕駛執照，竟於民國九十年九月三十日凌晨四時
    十五分許，在台南縣新營市合家歡ＫＴＶ，飲用啤酒後，業已達於不能安全駕駛
    動力交通工具之程度，理應注意飲酒後，吐氣所含酒精濃度超過每公升０‧二五
    毫克以上者，將為酒力所困，辨識力、注意力、反應力均不如常，依規定不得駕
    車，其仍駕駛車牌號碼Ｗ五─九六八七號自用小客車，內載友人，沿屬雙向二車
    道，最高速限為時速六十公里之台南縣七十四號縣道，由鹽水鎮往後鎮方向（即
    由西往東方向）行駛，而於同日凌晨四時四十五分許，途經鹽水鎮水秀里土庫二
    之一三號附近之該縣道西向九十七公尺處（起訴書誤載為往西九十七公里處）時
    ，本復應注意汽車在雙向二車道行駛時，均應在遵行車道內行駛，且應注意行車
    速度應依規定，不得超速，及需注意汽車行駛時，駕駛人應注意車前狀況，並隨
    時採取必要之安全措施，又依當時天候晴朗、路面乾燥無缺陷、道路上未有任何
    障礙物、視距復屬良好等情形以觀，客觀上亦無不能注意之情事，其竟疏於注意
    車前狀況，並因酒後操控能力變差，以致以時速遠超過八十公里以上之速度，超
    速侵入來車之車道內。恰有張永承駕駛車牌號碼ＪＴＣ—三一一號重型機車，沿
    前述七十四號縣道，由東往西方向，自對向車道正常行駛，亦經過該地點。乙○
    ○因有前開疏失，致超速侵入來車道而見張永承之機車時，業已避煞不及，乃直
    接撞擊該機車，並使張永承人、車摔落路旁排水溝內，張永承因之受有頭、頸、
    胸、腹、雙腿等挫裂傷合併骨折等傷害，而當場傷重不治死亡。後經警據報前往
    現場處理，乙○○於肇事後，犯罪未被有偵查權之公務員或機關發覺前，即向到
    場之台南縣警察局新營分局警員表明為肇事者而自首，並坦承犯行，進而接受裁
    判。乙○○並經警測得其吐氣酒精濃度，仍高達每公升０‧八三毫克。
二、案經被害人張永承之父甲○○訴由台南縣警察局新營分局報告暨臺灣臺南地方法
    院檢察署檢察官據報相驗後自動檢舉偵查起訴。
    理  由
一、右述犯罪事實，業據被告乙○○於警訊時及偵審中坦白承認，並有台南縣警察局
    道路交通事故調查報告表、吐氣酒精濃度測試記錄表、刑法第一百八十五條之三
    案件測試觀察記錄表各一份，以及現場蒐證照片十張附卷可證。又被害人張永承
    因本件車禍，而傷重不治死亡，亦經臺灣臺南地方法院檢察署檢察官督同檢驗員
    相驗屬實，並製有勘驗筆錄、驗斷書及相驗屍體證明書各一份存卷足憑。
二、其次，按汽車駕駛人飲酒後吐氣所含酒精濃度超過每公升０‧二五毫克以上者，
    不得駕車；又汽車在雙向二車道行駛時，均應在遵行車道內行駛；而行車速度，
    應依標誌或標線之規定；另汽車行駛時，駕駛人應注意車前狀況，並隨時採取必
    要之安全措施，道路交通安全規則第一百十四條第二款、第九十七條第一款、第
    九十三條第一項及第九十四條第三項分別定有明文。本件被告乙○○駕車於道路
    上行駛，自應注意上開道路交通安全規則，而被告所駕駛之小客車，肇事時之煞
    車痕跡，高達一百四十一‧二公尺，復有上開道路交通事故調查報告表記明可考
    ，據此並參照卷附之「一般公路汽車煞車距離、行車速度對照表」，可知被告於
    肇事當時之行車速度，遠超過時速八十公里。又案發當時天候晴朗、路面乾燥無
    缺陷、道路上未有任何障礙物、視距復屬良好等情，亦經前述道路交通事故調查
    報告表記載明確，據此判斷，客觀上亦無不能注意之情事，其竟疏於注意車前狀
    況，並因酒後操控能力變差，以致以時速遠超過八十公里以上之速度，超速侵入
    來車之車道內，而直接撞及被害人張永承所騎之機車，造成被害人死亡之結果，
    是其上述駕車肇事之行為，自有過失。此外，被告之過失駕駛行為，與被害人之
    死亡結果間，具有相當因果關係，復屬顯然。
三、再者，按刑法第一百八十五條之三所稱服用酒類或其他相類之物，不能安全駕駛
    動力交通工具之公共危險條款，係屬抽象危險犯之規定，此種抽象危險係伴隨飲
    酒過量之行為而當然成立。換言之，只需客觀上有此種行為出現，危險即視為存
    在，其是否果真肇事，均不影響公共危險罪責之成立；若其果真肇駕車肇禍，其
    不能安全駕駛動力交通工具之情形，則更不待言。另參考德、美等國之認定標準
    ，對於酒精濃度呼氣已達每公升零點五五毫克，或血液濃度達百分之零點一一以
    上，肇事率為一般正常人之十倍，認為已達「不能安全駕駛」之標準（此有法務
    部八十八年五月十八日法八八檢字第一六六九號函可資參照）。本件被告乙○○
    對其在右述時、地，酒後駕車肇事等情不僅坦白承認，且其肇事後之吐氣酒精濃
    度，經測試結果仍高達每公升０‧八三毫克，亦有上開吐氣酒精濃度測試紀錄表
    一紙在卷可按，參照前述說明，被告飲酒後確已達於不能安全駕駛動力交通工具
    之程度。況被告嗣後更因不能安全駕駛之行為，而超速侵入來車道肇事，並致被
    害人張永承死亡，此益證被告於上開時、地，飲酒後駕車時，即已處於不能安全
    駕駛之狀態。從而，本件事證已甚明確，被告酒後駕車之公共危險及過失致人於
    死等犯行，均堪認定。
四、核被告乙○○所為，係犯刑法第二百七十六條第一項之普通過失致死罪及同法第
    一百八十五條之三之公共危險罪。又被告所犯過失致人於死罪，係無駕駛執照駕
    車及酒醉駕車肇事，因而致人死亡，且依法應負刑事責任，故需依道路交通管理
    處罰條例第八十六條第一項之規定，加重其刑，公訴意旨疏未斟酌及此，尚非適
    當。另其於肇事後，犯罪未被有偵查權之公務員或機關發覺前，即向到場處理之
    台南縣警察局新營分局警員表明為肇事者而自首，並坦承犯行，進而接受裁判，
    此有卷附之電話通話記錄單載明可稽，是其所犯過失致人於死罪部分，復應依刑
    法第六十二條前段自首之規定，減輕其刑。至其前開所犯過失致人於死罪部分，
    刑有加重及減輕，則需依刑法第七十一條第一項之規定，先加後減。而被告所犯
    前述二罪間，構成要件不同，行為亦有差異，應予分別論科，併合處罰。本院審
    酌被告犯罪之動機、目的，其生活狀況、品行、智識程度、本件犯罪所生之危險
    、損害，及被告犯罪後雖已坦白承認所為，然其未考領合格之普通小型車駕駛執
    照，竟仍酒後駕駛小客車於道路上行駛，其行為對於道路交通往來之危害甚大，
    且其肇事後，經警測得之吐氣酒精濃度，仍高達每公升０‧八三毫克，足見其惡
    性非輕，又被告酒後駕車並超速侵入來車道，以致肇事，其過失程度，經核實屬
    重大，另其肇事後並未與被害人張永承之家屬，就民事賠償問題達成和解，其犯
    後態度尚非良好等一切情狀，分別量處如主文所示之刑，並定其應執行之刑。
據上論斷，應依刑事訴訟法第二百九十九條第一項前段，刑法第一百八十五條之三、
第二百七十六條第一項、第六十二條前段、第五十一條第五款，道路交通管理處罰條
例第八十六條第一項，罰金罰鍰提高標準條例第一條前段，判決如主文。
中      華      民      國      九十一      年      三      月  二十二  日
                                 臺灣臺南地方法院交通法庭
                                     法  官    陳  志  成
右正本證明與原本無異。
如不服本判決，應於判決送達後十日內向本院提出上訴狀( 應附繕本 )。
                                     書記官    彭  建  山
中     華      民       國      九十一      年      三      月   二十五 日
附錄本案論罪科刑法條全文：
刑法第二百七十六條第一項
因過失致人於死者，處二年以下有期徒刑、拘役或二千元以下罰金。
刑法第一百八十五條之三
服用毒品、麻醉藥品、酒類或其他相類之物，不能安全駕駛動力交通工具而駕駛者，
處一年以下有期徒刑、拘役或三萬元以下罰金。
